臺灣板橋地方法院刑事判決              100年度訴字第472號
公  訴  人  臺灣板橋地方法院檢察署檢察官
被      告  吳春文
上列被告因違反毒品危害防制條例案件，經檢察官提起公訴（10
0年度毒偵字第154號），本院行簡式審判程序，判決如下：
    主    文
吳春文施用第一級毒品，處有期徒刑玖月。
    犯罪事實
一、吳春文前曾因施用第一、二級毒品案件，經臺灣臺北地方法
    院以98年度毒聲字第 239號裁定送觀察、勒戒，並於民國98
    年7月2日入所執行，嗣因認有繼續施用毒品之傾向，復經同
    院以98年度毒聲字第 413號裁定令入戒治處所施以強制戒治
    ，而於99年 5月25日停止戒治處分釋放出所，並經臺灣臺北
    地方法院檢察署檢察官以99年度戒毒偵字第87號案件為不起
    訴處分確定在案，詎其不知悔改，竟基於施用第一級毒品海
    洛因之犯意，於上開強制戒治執行完畢釋放後5年內即99年1
    2月12日晚間7時許，在臺北縣板橋市（現改制為新北市板橋
    區○○○○街某處，將海洛因摻入香菸內，再以火點燃該香
    菸，而吸食所生煙氣方式，施用海洛因1次。嗣於同日晚間1
    0時許，在臺北縣三重市（現改制為新北市三重區○○○路○
    段與力行路口處，因形跡可疑為警盤查，當場自其身上扣得
    前揭已施用完畢之菸頭1只，旋經警採集其尿液（檢體編號C
    0000000號）送驗後，始悉上情。
二、案經臺北縣（現改制為新北市）政府警察局三重分局移送臺
    灣板橋地方法院檢察署檢察官偵查起訴。
    理    由
一、本案被告吳春文所犯係死刑、無期徒刑、最輕本刑為三年以
    上有期徒刑以外之罪，亦非高等法院管轄之第一審案件，而
    被告於本院行準備程序中，就被訴事實為有罪之陳述，經告
    知簡式審判程序之旨，並聽取公訴人及被告之意見後，本院
    合議庭依刑事訴訟法第 273條之1第1項規定，裁定由受命法
    官獨任進行簡式審判程序，合先敘明。
二、上揭犯罪事實，業據被告吳春文於本院審訊時坦白承認，且
    其於99年12月12日為警查獲後所採集之尿液檢體（編號C000
    0000號），係由其親自排尿加封捺印，其對採尿過程無意見
    等情，業據被告於警詢及偵訊時供承無訛，並有臺北縣政府
    警察局三重分局查獲毒品案件被移送者姓名、代碼對照表及
    臺北縣政府警察局查獲毒品案件尿液檢體監管紀錄表等件在
    卷可據，而該尿液檢體經送鑑驗結果，確呈嗎啡（即海洛因
    主要代謝物）之陽性反應，則有臺灣檢驗科技股份有限公司
    100年1月6日編號 UL/2011/00000000號濫用藥物檢驗報告等
    件附卷足憑，又毒品施用後於施用者尿液中可檢出之最大時
    限，受施用劑量及頻率、施用方式、飲水量多寡、個人體質
    及其代謝情況、檢測方法靈敏度等因素影響，因個案而異，
    海洛因一般可檢出之最大時限，依文獻記載約為施用後2至4
    日，而海洛因服用後24小時內經由尿液排出量可達施用劑量
    之80%，此有行政院衛生署管制藥品管理局92年3月10日管檢
    字第0920001495號、97年12月31日管檢字第0970013096號函
    文可資參照，再海洛因施用入人體後，水解還原成嗎啡，再
    循嗎啡之代謝方式排出體外，已據行政院衛生署藥物食品檢
    驗局(73) 藥檢壹字第30221號函文說明綦詳，至尿液中是否
    含有海洛因等反應，經以氣相層析質譜儀（GC／MS）分析方
    法進行確認檢驗，尿液檢體中嗎啡之濃度高於或等於300ng/
    mL時，即可認定海洛因類藥物存在，此觀濫用藥物尿液檢驗
    作業準則第18條及前開檢驗報告說明至詳，復依法務部法醫
    研究所93年10月13日法醫毒字第0930003574號函文所載，海
    洛因經人體代謝後，在尿液中不會代謝產生可待因，但非法
    濫用之海洛因毒品在製造過程中常含有少量雜質乙醯可待因
    ，乙醯可待因經人體代謝後，在尿液中會產生可待因，且實
    務上國內查獲之海洛因毒品內常摻有各種不同之物質，如稀
    釋物澱粉、興奮劑、解熱鎮痛劑、抗組織胺藥、支氣管擴張
    劑等，甚至有摻入大量可待因之案例，因此非法施用海洛因
    毒品者，在尿液中可檢出較大量之嗎啡成分及較少量之可待
    因成分。從而，本案前揭檢驗報告之確認檢驗係以氣相層析
    質譜儀分析方法進行檢驗，為目前公認較為精細之檢驗方式
    ，一般尚不致產生海洛因等藥物之偽陽性反應，且就檢驗之
    檢體而言，係以分析物是否存在為準，分析結果等於或高於
    最低可檢濃度時，即稱之為陽性，是被告上開尿液檢體之確
    認檢驗結果，檢出濃度各為嗎啡：10,506ng/mL，可待因：1
    ,747 ng/mL，均高於該確認結果報告之最低可檢濃度，且嗎
    啡濃度遠高於可待因之濃度，揆諸前揭說明，堪信被告上開
    尿液檢體中之海洛因代謝物嗎啡確呈陽性反應，要屬無疑。
    此外，復有扣案菸頭、臺北縣政府警察局三重分局搜索、扣
    押筆錄、扣押物品目錄表、自願受搜索同意書等件存卷可資
    參佐。綜上，足認被告自白與事實相符，本案事證已臻明確
    ，其於前開時、地有施用海洛因之犯行，洵堪認定。又按毒
    品危害防制條例第20條、第23條將施用毒品之刑事處遇程序
    ，區分為「初犯」及「5年內再犯」、「5年後再犯」；亦即
    ，犯同條例第10條之罪者，檢察官應聲請法院裁定，令被告
    入勒戒處所觀察、勒戒，其期間不得逾 2月，同條例第20條
    第1項定有明文。又依同條例第20條第2項規定為觀察、勒戒
    或強制戒治執行完畢釋放後，5 年後再犯第10條之罪者，適
    用本條前 2項規定；觀察、勒戒或強制戒治執行完畢釋放後
    ，5 年內再犯第10條之罪者，檢察官應依法追訴，同條例第
    20條第3項、第23條第2項則分別定有明文。查被告前曾因施
    用第一、二級毒品案件，經臺灣臺北地方法院以98年度毒聲
    字第 239號裁定送觀察、勒戒，並於98年7月2日入所執行，
    嗣因認有繼續施用毒品之傾向，復經同院以98年度毒聲字第
    413號裁定令入戒治處所施以強制戒治，而於99年5月25日停
    止戒治處分釋放出所，並經臺灣臺北地方法院檢察署檢察官
    以99年度戒毒偵字第87號案件為不起訴處分確定等情，有臺
    灣高等法院被告前案紀錄表等件在卷可按，是被告於前開強
    制戒治執行完畢釋放後，5 年內再犯本案施用毒品之罪，揆
    諸上揭規定與說明，自應依法逕予追訴處罰。
三、按海洛因係屬毒品危害防制條例第2條第2項第 1款所明定之
    第一級毒品，不得非法持有、施用之。核被告吳春文所為，
    係犯毒品危害防制條例第10條第 1項之施用第一級毒品罪。
    被告持有海洛因，嗣進而施用之，其持有之低度行為應為施
    用之高度行為所吸收，不另論罪。爰審酌被告年值中壯，不
    思尋求身心正當發展，前因肅清煙毒條例案件，經本院以84
    年度訴更字第2號判處無期徒刑，嗣經最高法院於85年2月15
    日以85年度臺覆字第33號裁判確定，入監執行後，復於假釋
    出監期間再犯運輸第一級毒品之罪，經臺灣高等法院於99年
    12月20日以99年度上更一字第 167號判處有期徒刑16年確定
    ，又因犯施用第一級毒品及第二級毒品之罪，經臺灣花蓮地
    方法院於100年9月6日以100年度訴緝字第13號各判處有期徒
    刑8月、10月、10月、10月、4月確定，現在監執行中等情，
    有臺灣高等法院被告前案紀錄表等件在卷可參，此於本案雖
    不構成累犯，然已足徵其素行非屬良善，猶不知悔改，未見
    其澈底根絕毒害之決心，竟再犯本案施用第一級毒品之罪，
    益徵其自制力薄弱，且漠視法令之禁制，又施用第一級毒品
    ，非但足以導致個人之精神障礙與性格異常，甚至造成生命
    危險，而戕害一己之身心健康，並對社會治安與他人安全潛
    藏相當之危害，惟念及其於本案施用毒品之犯行僅戕害己身
    ，於他人法益尚未生實際侵害，且犯後供認犯行，態度非惡
    ，兼衡酌其犯罪之動機、目的、手段、情節、行為時未受特
    別刺激、平日生活與經濟狀況、智識程度等一切情狀，量處
    如主文所示之刑。至扣案之菸頭 1只，被告既已於偵查及本
    院審訊中陳明拋棄之，而此物品本質上尚可供其他用途使用
    ，客觀上顯難認係專供施用毒品之器具，亦非屬違禁物，爰
    不為沒收之諭知，末此敘明。
據上論斷，應依刑事訴訟法第 273條之1第1項、第299條第1項前
段，毒品危害防制條例第10條第1項，判決如主文。
本案經檢察官陳世錚到庭執行職務
中    華    民    國    100   年    10    月    31    日
                  刑事第十四庭  法  官  劉正偉
 上列正本證明與原本無異。
如不服本判決，應於判決送達後10日內敘明上訴理由，向本院提
出上訴狀 (應附繕本) ，上訴於臺灣高等法院。其未敘述上訴理
由者，應於上訴期間屆滿後20日內向本院補提理由書「切勿逕送
上級法院」。
                                書記官  陳慧津
中    華    民    國   100    年    10    月    31    日
附錄論罪法條全文：
毒品危害防制條例第10條第1項：
施用第一級毒品者，處6月以上5年以下有期徒刑。